臺灣桃園地方法院刑事交通事件裁定　　100年度交聲字第396號
原處分機關　交通部公路總局臺北區監理所
異　議　人
即受處分人　林阿臺
上列異議人因違反道路交通管理處罰條例案件，對於交通部公路
總局臺北區監理所於民國100 年5 月17日所為之處分（原處分案
號：北監營裁字第裁40-Z00000000號）聲明異議，本院裁定如下
 ：
    主  文
異議駁回。
    理  由
一、原處分意旨略以：異議人林阿臺於民國99年3 月6 日晚間 8
    時25分許，駕駛車牌號碼157-LF號營業小客車，行經國道一
    號南下35.4公里處，為內政部警政署國道公路警察局第一警
    察隊警員攔停，並測得其吐氣所含酒精濃度為每公升0.78毫
    克，已逾規定不得駕駛車輛之濃度標準，經警攔停掣單舉發
    違規，爰依道路交通管理處罰條例第35條第1 項第1 款、同
    條例第24條第1 項第2 款之規定，處罰鍰新臺幣（下同）49
    ,500元，吊扣其駕駛執照12個月，並施以道安講習。嗣經臺
    灣板橋地方法院檢察署檢察官以99年度速偵字第1698號為緩
    起訴處分確定，命異議人向國庫支付處分金45,000元，而異
    議人業於99年4 月27日至交通部公路總局臺北監理所辦理吊
    扣駕駛執照並接受道路交通安全講習在案，今緩起訴處分期
    間屆滿（99年4 月2 日至100 年4 月1 日）未經撤銷，故交
    通部公路總局臺北區監理所裁決異議人應繳納不足之罰鍰
    4,500 元。
二、聲明異議意旨略以：異議人林阿臺於上開時、地酒後駕車，
    經臺灣板橋地方法院檢察署檢察官為緩起訴處分確定，異議
    人已向公庫繳納45,000元，爰依一事不二罰原則，免予繳納
    罰緩4, 500元等語。
三、按汽車駕駛人飲用酒類或其他類似物後其吐氣所含酒精濃度
    超過每公升0.25毫克或血液中酒精濃度超過百分之0.05以上
    者，不得駕車，道路交通安全規則第114條第2款定有明文。
    又汽車駕駛人，駕駛汽車經測試檢定有酒精濃度超過規定標
    準者，處1 萬5 千元以上6 萬元以下罰鍰。汽車駕駛人，因
    違反本條例及道路交通安全規則之規定，受吊銷駕駛執照處
    分時，吊銷其執有各級車類之駕駛執照。汽車駕駛人，有駕
    駛汽車經測試檢定有酒精濃度超過規定標準者，應接受道路
    交通安全講習，道路交通管理處罰條例第35條第1 項第1款
    、第68條第1 項、第24條第1 項第2 款分別規定明確。
四、經查：
(一)、異議人於上開時地酒後駕車，經酒精呼氣值檢測酒精濃度為
    每公升0.78毫克，超過規定標準值，而遭舉發「酒測值0.78
    mg/l」之違規，惟異議人涉犯刑法第185 條之3 公共危險罪
    ，業經臺灣板橋地方法院檢察署檢察官以99年度速偵字第16
    98號為緩起訴處分，緩起訴期間為1 年，異議人應書立悔過
    書（已履行），並於緩起訴處分確定，收受緩起訴執行命令
    通知書後5 個月內，向國庫支付處分金45,000元並於收受執
    行緩起訴處分命令通知書起，至緩起訴處分屆滿前2 個月止
    ，接受3 小時法治教育等情，有舉發通知單、臺灣板橋地方
    法院檢察署99年速偵字1698號號緩起訴處分書、淡水第一信
    用合作社匯出匯款條、臺灣高等法院被告前案紀錄表各1 份
    在卷可稽。是以，異議人於上開時地酒後超過規定標準駕駛
    動力交通工具為警查獲，並受緩起訴處分確定，且已依緩起
    訴處分命令支付處分金45,000元，現緩起訴期間也屆滿未經
    撤銷等事實，洵堪屬實。
(二)、按94年12月28日修正公布，95年7 月1 日施行之道路交通管
    理處罰條例第35條第8 項規定：「前項汽車駕駛人，經裁判
    確定處以罰金低於本條例第92條第4 項所定最低罰鍰基準規
    定者，應依本條例裁決繳納不足最低罰鍰之部分」之規定，
    核屬行政罰法第26條之特別規定。查酒後駕車經檢察官為起
    訴處分，並命被告向公益團體捐款或提供義務勞務者，被告
    係履行檢察官為緩起訴處分命令，此等命令名義上雖非刑罰
    ，但仍是一種特殊的處遇措施，造成被告之財產減少或義務
    增加，性質上亦屬干預人民自由之處分，與刑事制裁無異，
    實質上為刑事處罰。故檢察官為緩起訴處分並命向公益團體
    捐款者，其捐款解釋上亦屬道路交通管理處罰條例第35條第
    8 項所規定之罰金，監理機關雖不得再為行政裁罰，惟若行
    為人依緩起訴處分所支付之捐款金額，未達道路交通管理處
    罰條例第92條第4 項所訂最低罰鍰基準規定者，依該條例第
    35 條 第8 項之規定，即須補繳不足最低罰鍰之部分，始為
    適法。是檢察官為緩起訴處分並命捐款者，其捐款解釋上亦
    屬道路交通管理處罰條例第35條第8 項所規定之罰金，若駕
    駛人所支付之緩起訴處分金，未達道路交通管理處罰條例第
    92條第4項所定最低罰鍰基準規定者，依該條例第35條第8項
    之規定，仍須補繳不足最低罰鍰之部分。則於緩起訴猶豫期
    間屆滿後，對上述不足額處分，處分機關仍有裁處罰鍰之空
    間，惟此須俟緩起訴猶豫期間屆滿後始得為之（臺灣高等法
    院暨所屬法院97年法律座談會刑事類提案第39號研討意見參
    照）。
(三)、查本件異議人酒後超過規定標準而駕駛動力交通工具之行為
    ，同時涉犯道路交通管理處罰條例第35條第1 項第1 款規定
    及刑法第185 條之3 之公共危險罪，其中刑事部分，業經臺
    灣板橋地方法院檢察署檢察官緩起訴處分確定，異議人並已
    依檢察官指示之負擔條件支付緩起訴處分金45,000元等情，
    已如前述。核此緩起訴處分附加條件之履行固非刑法所定刑
    罰之種類，但已影響被告之財產權權益，具有實質刑罰之效
    果，實質上應可該當行政罰法第26條第1 項「依刑事法律」
    之刑事處分規定及道路交通管理處罰條例第35條第8 項規定
    之「罰金」，而參諸違反道路交通管理事件統一裁罰基準表
    所載，對於駕駛人駕駛，而其吐氣所含酒精濃度超過每公升
    0.55毫克以上，於期限內繳納或聽候裁決者，其最低應納罰
    鍰之數額為49,500元，是以異議人雖已依檢察官緩起訴處分
    支付45,000元，但仍有不足4,500 元，依前揭說明，應就差
    額部分即4,500 元予以裁罰。
五、綜上所析，本件異議人確有上開違規行為，其異議自無理由
    。從而，原處分機關援引道路交通管理處罰條例第35條第 1
    項第1 款裁處異議人4,500 元罰鍰，於法並無違誤，異議人
    猶執前詞指摘原處分不當，非有理由，應予駁回。
據上論斷，應依道路交通管理處罰條例第87條第2 項，道路交通
事件處理辦法第18條，裁定如主文。
中    華    民    國   100    年    9     月    24    日
                  交通法庭     法  官   涂光慧
以上正本證明與原本無異。
如不服本裁定，應於裁定送達後5 日內向本院提出抗告狀。
                                書記官  周瑋芷
中    華    民    國   100    年    10    月    3     日